【裁判字號】    91,自,126
【裁判日期】    920530
【裁判案由】    詐欺
【裁判全文】
臺灣桃園地方法院刑事判決                          九十一年度自字第一二六號
    自  訴  人  謝國松即丙○○.
    自訴代理人  陳偉民律師
                徐原本律師
    被      告  乙○○
右列被告因詐欺等案件，經自訴人提起自訴，本院判決如左：
    主  文
乙○○動產擔保交易之債務人，意圖不法之利益，將標的物遷移，致生損害於債權人
，處拘役參拾日，如易科罰金以參佰元折算壹日，緩刑貳年。
    事  實
一、乙○○於民國八十八年七月五日，以動產擔保交易附條件買賣之方式，向址設桃
    園縣桃園市○○○街九十巷十四號之「丙○○○行」購買車牌號碼ＩＡＷ─六四
    八號機車一輛，為動產擔保交易之債務人，約定分期總價金新臺幣（下同）四萬
    元，頭期款五千元，餘款三萬五千元，分九期給付，每月為一期，自八十八年七
    月三十日起至八十九年三月三十日止，標的物存放地點在買方乙○○之戶籍地即
    桃園縣平鎮市○○路一九號，在價金未付清之前，標的物所有權仍屬於出賣人所
    有，買受人僅得依約定占有使用，不得任意遷移或為其他處分。詎乙○○在取得
    上開機車後，即未依約繳納任何期款，並意圖為自己不法之利益，旋將上開機車
    交由甲○○、徐守寓二人保管使用，致謝國松追索無著，受有損害。
二、案經被害人謝國松即「丙○○○行」提起自訴。
    理  由
一、右揭事實，業據被告乙○○於本院調查、審理時，坦承不諱，並經自訴人謝國松
    於本院調查、審理時，指訴綦詳，且有附條件買賣契約書影本、本票影本、身分
    證影本在卷可憑。按動產擔保交易之車輛，約定有標的物存放地點，其目的即在
    保障債權人於必要時取回其仍保有所有權之車輛，於觀念上應遵守動產擔保交易
    上附條件買賣契約上所約定之存放地點之約定，而在物理上仍應使動產擔保交易
    之債權人隨時得發現其所有物所在，以行使其權利，動產擔保交易之債務人並負
    此義務，而不得將該物品移置於權利人所不知之處所，而妨害權利人權利之行使
    ，質是，債務人如主觀上有使該擔保物以任何方式，妨害權利人權利之行使，而
    任將標的物遷移者，應即認有不法之意圖。本件被告既為附條件買賣契約書之債
    務人，其未經自訴人之同意，將機車交由甲○○、徐守寓二人使用，且被告亦不
    知該機車及甲○○、徐守寓二人目前之行蹤，又依卷附附條件買契約書所載標的
    物存放地點係在買方之戶籍地，亦據自訴人於本院審理時陳稱無訛（見本院九十
    一年十二月二十四日審判筆錄第六頁），且依附條件買賣契約書第四條約定買方
    繳清全部價款之前，標的物所有權仍屬於出賣人所有，而被告自八十八年七月起
    即未再付款任何分期價款，連帶保證人甲○○亦未支付任何款項，被告復未經自
    訴人同意，將機車遷移他處，致自訴人不知該車之所在，足見被告主觀上係以將
    該物品以藏匿方式，使自訴人難以發現標的追索無著之事實，足堪認定。本件事
    證明確，被告上開犯行堪予認定，應依法論科。
二、被告乙○○以附條件買賣方式購買上開機車，於繳納頭期款後，意圖不法利益，
    將機車遷移他處，避不見面，足生損害於債權人即自訴人，核其所為，係犯動產
    擔保交易法第三十八條之罪，雖其嗣後未依約繳款，但於本院調查、審理時均不
    否認有此債務，足見被告並未施用詐術，自訴人亦無陷於錯誤而交付財物之情形
    ；又被告以附條件買賣方式購買上開機車，依約本得占有使用該機車，並未變更
    持有之意為不法所有之意，故被告之行為與刑法侵占罪、詐欺取財罪之構成要件
    有間，自訴人認被告亦觸犯刑法第三百三十五條第一項侵占罪嫌、第三百三十九
    條第一項詐欺取財罪嫌，尚有誤會，均附此敘明。查被告業與自訴人達成和解，
    有卷附刑事陳報狀暨所附和解書附卷足憑，爰審酌被告犯罪動機、目的、手段、
    詐取財物之價值、自訴人所受實際損害之大小，業與自訴人成立和解賠償損害、
    犯後態度良好等一切情狀，量處如主文所示之刑。又被告行為後，刑法第四十一
    條之規定，業經於九十年一月四日修正，並經總統於九十年一月十日公布，依法
    於九十年一月十二日生效，而修正後之刑法第四十一條第一項之規定「犯最重本
    刑為五年以下有期徒刑以下之刑之罪，而受六個月以下有期徒刑之宣告，因身體
    、教育、職業、家庭之關係或其他正當事由，執行顯有困難者，得以一元以上三
    元（業據罰金罰鍰提高標準條例第二條前段規定，就其原定數額提高為一百倍折
    算一日）以下折算一日，易科罰金，但確因不執行所宣告之刑，難收矯正之效，
    或難以維持法秩序者，不在此限」，此項修正對被告並無不利，仍應依刑法第二
    條第一項前段之規定，適用裁判時之新法，諭知易科罰金折算標準。末查，被告
    前未曾受有期徒刑以上刑之宣告，有卷存臺灣高等法院被告全國前案紀錄表可參
    ，其因一時失慮致罹刑章，事後與自訴人成立和解，堪認有悛悔之實據，經本次
    罪刑之科處，應知警惕並足收懲儆之效，信無再犯之虞，本院因認對其宣告之刑
    以暫不執行為適當，爰併諭知緩刑二年，以啟自新。
據上論斷，應依刑事訴訟法第三百四十三條、第二百九十九條第一項前段，動產擔保
交易法第三十八條，刑法第十一條前段、第二條第一項前段、第七十四條第一款、修
正後第四十一條第一項前段，罰金罰鍰提高標準條例第一條前段、第二條，判決如主
文。
中        華        民        國     九十二  年     五     月    三十   日
                              臺灣桃園地方法院刑事第二庭
                                  審判長法  官   徐培元
                                        法  官   曾正耀
                                        法  官   許乃文
右正本證明與原本無異。
如不服本判決，應於判決送達後十日內向本院提出上訴狀( 應附繕本 )，上訴於
臺灣高等法院。
                                        書記官   王曉雁
中        華        民        國     九十二    年    六    月     二    日
附本件論罪科刑法條：
中華民國刑法第三百三十九條
 (普通詐欺罪)
意圖為自己或第三人不法之所有，以詐術使人將本人或第三人之物交付者
，處五年以下有期徒刑、拘役或科或併科一千元以下罰金。
以前項方法得財產上不法之利益或使第三人得之者，亦同。
前二項之未遂犯罰之。
動產擔保交易法第三十八條
 (處分標的物之處罰)
動產擔保交易之債務人，意圖不法之利益，將標的物遷移、出賣、出質、
移轉、抵押或為其他處分，致生損害於債權人者，處三年以下有期徒刑、
拘役或科或併科六千元以下之罰金。


司法院資訊處製作；財團法人民間司法改革基金會備份。
